【裁判字號】    98,上易,522
【裁判日期】    980527
【裁判案由】    竊盜
【裁判全文】
臺灣高等法院臺中分院刑事判決         98年度上易字第522號
上  訴  人  臺灣臺中地方法院檢察署檢察官
被      告  甲○○
上列上訴人因被告竊盜案件，不服臺灣臺中地方法院98年度易字
第111 號，中華民國98年2月5日第一審判決（起訴案號：臺灣臺
中地方法院檢察署97年度偵字第26924 號），提起上訴，本院判
決如下：
    主  文
上訴駁回。
    事  實
一、甲○○曾於民國（下同）九十五年一月二十三日因違反臺灣
    地區與大陸地區人民關係條例等案件經臺灣基隆地方法院基
    隆簡易庭判處有期徒刑四月確定，於九十五年三月八日執行
    完畢，竟仍不知悔改，於九十七年十一月六日凌晨三時五十
    五分許之夜間，踰越臺中縣神岡鄉○○村○○路二十五巷十
    九號之陽台安全設備並推開該住宅之鋁門窗而侵入該住宅，
    尚未著手搜尋財物，因該屋屋主丙○○業已清醒而發覺其入
    侵乃大喊「有賊」並欲追捕甲○○，甲○○見狀乃衝下樓，
    而於一樓車庫遭屋主丙○○及其傭人蕭林每合力逮獲。
二、案經丙○○訴請臺中縣警察局豐原分局報請臺灣臺中地方法
    院檢察署檢察官偵查起訴。
    理  由
一、按被告以外之人於審判外之陳述，雖不符合前四條（即刑事
    訴訟法第一百五十九條之一至一百五十九條之四）之規定，
    而經當事人於審判程序同意作為證據，法院審酌該言詞陳述
    或書面陳述作成之情況，認為適當者，亦得為證據。當事人
    、代理人或辯護人於法院調查證據時，知有第一百五十九條
    第一項之情形，而未於言詞辯論終結前聲明異議者，視為有
    前項之同意，刑事訴訟法第一百五十九條之五定有明文。經
    查本件公訴人、被告於本件言詞辯論終結前均未就被告以外
    之人於審判外之陳述聲明異議，本院審酌該言詞或書面之陳
    述作成之情況，認為適當得為證據，先此敘明。
二、被告甲○○於本院審理時未到庭，被告甲○○於原審審理時
    固坦承於上開時地踰越臺中縣神岡鄉○○村○○路二十五巷
    十九號（以下均簡稱上開住宅）之陽台安全設備侵入該住宅
    等情不諱，惟辯稱：伊有服用安眠藥之習慣，因當天心情不
    好，服藥後迷迷糊糊，不知道為何會作上開舉動云云。惟查
    ：被告上開犯罪事實，業據證人丙○○於原審審理時具結證
    稱：「（法官問：案發當天如何發現被告？）之前我家中已
    遭竊一次，97年11月6日是第二次遭竊，當天凌晨3時55分我
    已經醒了，我睡二樓，我聽到有人開紗窗門的聲音，紗窗我
    有扣鎖，她是將紗窗連整的扣鎖一起移開，聲音也沒很大聲
    ，她已經進來，我看到不認識的人我就馬上喊「賊」（台語
    ），她就嚇到，就往一樓樓梯跑進去，就在一樓樓梯抓到他
    ，她說她吃藥叫我們不要抓她，我看被告當時的精神狀態很
    好，講話也很清楚，我抓到她，她馬上說她吃藥不要抓她。
    她從二樓往下跑的速度也很快，而且樓梯間沒有電燈，她直
    接從二樓跑到一樓，也不怕跌倒。（檢察官問：你跟你僱請
    的傭人合力抓到被告的時候，除了剛才陳述的外，被告跟你
    講那些話？）沒有，只有講這樣。（檢察官問：你或者傭人
    有無問被告進入你住處做什麼？）沒有問。（檢察官問：你
    二樓睡房間擺設如何？）除了床，我擺設一個大衣櫥、五斗
    櫃、化妝台。（檢察官問：從你聽到紗窗門被打開，直到你
    發現甲○○在站你床頭時間多久？）五秒鐘。（檢察官問：
    二樓外面陽台空間多大？）我前面的陽台很大，人可以站在
    那邊。（檢察官問：你睡覺時，紗窗門是否以窗簾蓋住？）
    沒有。可以從外面看到裡面。（檢察官問：可否陳述甲○○
    站在外面陽台多久？）沒有站，她是直接開窗門，我從監視
    器看到她接觸我家的時間及爬上來的時間很接近。」等語（
    見原審卷第一三至一四頁），則被告於上開時地係攀爬他人
    住宅而上二樓陽台，倘被告服用過量之安眠藥物而致心神喪
    失或耗弱，如何能輕易完成攀爬之危險舉動？又案發時上開
    住宅之二樓梯間夜間燈光並未開啟，被告於屋主喊叫後尚能
    快速衝下一樓，顯然被告之精神及判斷力均屬正常；且被告
    遭逮捕後隨即辯稱伊有吃藥，希望屋主不要抓她，言語清楚
    ，精神狀態正常，是被告辯稱伊精神狀態不佳，不知為何進
    入他人住宅，顯與事實不符，應係事後卸責之詞，不足採信
    。此外復經證人蕭林每於警訊中指訴明確，並有照片六幀附
    卷可憑，本案事證明確，被告犯行洵堪認定，依法應予論科
    。
三、按刑法上之未遂犯，必須已著手於犯罪行為之實行而不遂，
    始能成立，此在刑法第二十五條第一項規定甚明，同法第三
    百二十一條之竊盜罪，為第三百二十條之加重條文，自係以
    竊取他人之物為其犯罪行為之實行，至該條第一項各款所列
    情形，不過為犯竊盜罪之加重條件，如僅著手於該項加重條
    件之行為而未著手搜取財物，仍不能以本條之竊盜未遂論（
    最高法院二十七年滬上字第五四號判例意旨參照）。又按刑
    法第三百二十一條第一項各款所列情形，乃竊盜之要件，行
    為人是否構成該條項之犯罪，仍應視行為人已否著手實施同
    法第三百二十條之竊盜行為而定，而竊盜行為之著手，係以
    已否開始財物之搜尋為要件，若行為人僅著手於刑法第三百
    二十一條第一項各款所列之加重要件事實，而尚未為竊盜行
    為之著手，仍不能以該條竊盜罪之未遂犯論科（最高法院八
    十五年台非字第一一六號、八十七年台上字第三九０二號著
    有判決足參）。查本案被告於侵入住宅後大約五秒之時間即
    被屋主發現，當時被告係呆立於丙○○之床前，該丙○○之
    房間內尚擺放有衣櫥、五斗櫃、化妝台等物，業據證人丙○
    ○於原審到庭結證明確，倘被告果已實施行竊之搜尋行為，
    當不至於呆立於床頭，而係靠近上開可能有財物之櫃體前方
    ，堪認被告係因深夜欲入內行竊財物，惟未料告訴人凌晨三
    時多已經清醒而未及著手搜尋財物即遭逮獲，被告上開所辯
    雖無足採，惟本案既未能證明被告有搜尋財物之作為，揆諸
    上開說明意旨，自不得遽論其加重竊盜未遂，公訴人認其所
    為已為著手行竊之犯行，而論以加重竊盜未遂罪，容有誤會
    ，起訴法條應予變更。是核被告所為係犯刑法第三百零六條
    第一項之無故侵入他人住宅罪。次查被告曾於九十五年一月
    二十三日因違反臺灣地區與大陸地區人民關係條例等案件經
    臺灣基隆地方法院基隆簡易庭判處有期徒刑四月確定，於九
    十五年三月八日執行完畢，有臺灣高等法院被告前案紀錄表
    一份在卷可憑，其於有期徒刑執行完畢後之五年之內，再故
    意犯本件有期徒刑以上之罪，為累犯，應依法加重其刑。
四、原審經審理結果，認被告罪證明確，適用刑法第三百零六條
    第一項、第四十七條第一項、第四十一條第一項前段，刑法
    施行法第一條之一第一項、第二項前段等規定，並審酌被告
    侵入他人住宅之動機係為行竊，侵入之時間係深夜，對於他
    人住宅安寧構成嚴重妨害，且犯後飾詞狡辯等之態度等一切
    情狀，量處有期徒刑三月，並諭知易科罰金之折算標準。核
    其認事用法俱無不當，量刑亦稱允洽。檢察官上訴意旨以參
    酌證人丙○○於原審之證述，而認被告甲○○於被害人住處
    二樓陽台上，既因被害人二樓房間之紗窗門未以窗簾蓋住，
    而得以看到二樓房間內之擺設，且自紗窗門為被告打開後至
    被告站在被害人之住處二樓房間內床頭前之時間約有五秒鐘
    之久，則被告應已以眼睛搜尋財物，顯然已著手於竊盜行為
    之實行，自應成立加重竊盜罪之未遂犯等語，然查被告侵入
    住宅後大約五秒之時間，隨即在陽台被證人丙○○發現，顯
    乏積極確切證據足認被告已開始著手搜尋財物之竊盜行為，
    檢察官雖認被告在陽台上可看見屋內擺設，則被告應已以眼
    睛搜尋財物云云，僅係臆測擬制之詞，尚無積極證據可資證
    明被告已著手行竊，是檢察官上訴並無理由，應予駁回。
五、被告經合法傳喚無正當理由未到庭，爰不待其陳述逕行判決
    。
據上論斷，應依刑事訴訟法第371條、第368條，判決如主文。
本案經檢察官乙○○到庭執行職務。
中    華    民    國    98    年    5     月    27    日
            刑事第七庭    審判長法  官  林  榮  龍
                                法  官  江  錫  麟
                                法  官  張  惠  立
上列正本證明與原本無異。
不得上訴。
                                書記官  陳  慈  傳
中    華    民    國    98    年    6     月    1     日


司法院資訊處製作；財團法人民間司法改革基金會備份。
